臺灣嘉義地方法院刑事判決　　　　　　　　　　　　　九十一年度易字第二八四號
　　公　訴　人　臺灣嘉義地方法院檢察署檢察官
　　被　　　告　丁○○
　　選任辯護人　黃曜春
右列被告因侵占案件，經檢察官提起公訴（九十一年度偵字第二六一三號），本院判
決如左：
    主  文
丁○○違反非證券商不得經營證券業務之規定，處有期徒刑伍月；又意圖為自己不法
之所有，而侵占對於業務上所持有之物，處有期徒刑柒月，應執行有期徒刑拾壹月。
    事  實
一、丁○○鑫泰投資顧問有限公司之負責人，明知經營證券投資顧問事業，應經主管
    機關之核准，非證券商不得經營證券業務，竟於民國八十九年間，因中華電信股
    份有限公司（下簡稱中華電信）欲進行民營化，欲行釋出部分股票由員工認購，
    遂於八十九年一月至六月間，先向中華電信嘉義營運處專員甲○○、王國賢、黃
    永茂、許右男、陳文彬、林信榮等人接洽，取得彼等之同意願意出賣所欲認購之
    中華電信股票，並尋得張大吉、王仁政、袁玉美、江宜徽、李子平、張欣偉、連
    黎華、吳建億、陳炎銘、李麗虹、尤寶玉、賴三榮、陳文彬、陳朝興、高佳文、
    吳再信、乙○○、丙○○等人欲行購買前開中華電信之股票，居中撮合張大吉等
    人向甲○○等人購買一張（每千股為一張）至十張不等之股票而從事股票之居間
    行為而從事證券商之業務，每張從中抽取新臺幣（以下同）二萬餘元不等之傭金
    ，其中丁○○介紹戊○○及乙○○二人向甲○○購買十張及一張之股票，交易價
    格為每張九萬八千元，丁○○每張從中抽取二萬八千元謀利，約定後戊○○及乙○○遂委託戊○○之妻丙○○於八十九年四月七日交付面額為三十二萬三千四百
    元之支票予丁○○以為定金，並於八十九年五月三十一日簽定股票轉讓合約書，
    丙○○遂再於交付面額為七十五萬四千六百元之支票予丁○○為尾款，詎丁○○
    於前開支票兌現後，竟未將七十七萬元交付予甲○○，而侵占為己有，嗣因戊○○及乙○○遲遲未取得股票，發覺有異，提出告訴，始知上情。
二、案經戊○○訴由臺灣嘉義地方法院檢察署檢察官偵查起訴。
    理  由
一、訊據被告丁○○固坦承居間媒介戊○○等向甲○○等人購買中華電信之股票，惟
    矢口否認有何以居間股票買賣為業務及侵占之犯行，辯稱：我有交七十七萬元給
    甲○○云云。經查：
    （一）被告丁○○未得證券主管機關許可即居間張大吉、王仁政、袁玉美、江宜
          徽、李子平、張欣偉、連黎華、吳建億、陳炎銘、李麗虹、尤寶玉、賴三
          榮、陳文彬、陳朝興、高佳文、吳再信、乙○○、丙○○向中華電信員工
          甲○○、王國賢、黃永茂、許右男、陳文彬、林信榮等人購買股票等情，
          除據被告丁○○自承不諱外，且有鑫泰投資顧問股份有限公司委託購買書
          二紙、契約書二十一份、保管書十七紙（均影本）附卷可參，足佐被告蕭
          俊璐前開自白與事實相符，堪以採信。
    （二）證人丙○○於本院調查時證稱：「他來找我們時，是以鑫泰顧問公司的人
          來跟我們接洽：：」證人甲○○於本院調查時亦證稱：「被告說自己是鑫
          泰公司業務員：：」被告丁○○於偵查時亦自承稱：「我就是負責人：：
          」且被告向丙○○收款後確交付鑫泰投資顧問股份有限公司之委託購買書
          並於經辦人處簽名，此有委託購買書二紙附卷可查，被告係以此為業，應
          甚明確，被告於本院調查時否認係以此為業，顯係卸責之詞，不足採信。
    （三）證人甲○○於偵查及於本院調查時堅稱並未收取十一張股票之款項七十七
          萬元，而證人甲○○雖於載稱：「本人戊○○於中華民國八十九年五月三
          十一日將現金壹佰伍拾萬元整，交於甲○○先生保管，恐口說無憑，特立
          此據為證：：」及「本人乙○○於中華民國八十九年五月三十一日將現金
          壹拾伍萬元整，交於甲○○先生保管，恐口說無憑，特立此據為證：：」
          之保管條上簽名蓋章，惟查，被告丁○○亦自承稱：「在未簽約時付了定
          金十萬元：：六月一日一次交給白先生六十七萬元」足見被告並非於簽約
          之前即行完全交付七十七萬元給證人甲○○，更無如前揭保管書所載稱之
          一百五十萬元，自難僅憑證人甲○○曾於保管書上簽名則認被告已交付前
          揭七十七萬元予證人甲○○。
    （四）再者，被告於本院調查時亦稱：「第一次是十一張：：八張是六月一日以
          後，沒有給甲○○訂金，在簽約完後全部五十六萬一次交給他：：」足見
          依被告處理交易之模式，亦非先交付訂金後始行簽約，亦難因證人甲○○
          於保管書上簽名即行認定證人甲○○已行收取訂金。
    （五）證人甲○○雖於本院調查時證稱：「（問：第一次拿到錢有無簽收據給被
          告？）沒有」是被告並無取得收據並不得即因此認定被告並無交付七十七
          萬元予甲○○，且本院當庭勘驗乙○○向甲○○購買股票之轉讓書，時間
          記載是八十九年五月三十一日，且日期記載並未經過變更，與卷附影本相
          符，告訴人戊○○向甲○○購買股票之契約，記載日期為八十九年五月三
          三十一日並未變更，辯護人雖稱在前之交易若未付款豈有之後之交易，證
          人甲○○稱九張部分有付款，十一張部分並未付款顯與常情有違，惟查，
          被告所提出之保管條中不乏出賣人已行簽約，惟尚未有買受人簽名之情形
          ，是雖證人甲○○係先於八十九年五月三十一日即行簽約賣出中華電信股
          票，並不代表當時即以找到買主欲行買受，且證人甲○○於簽約之時並未
          與告訴人等見面，是證人甲○○稱係九張部分先行賣出，十一張部分被告
          稱未找著買主亦有可能，是就此部分自難因十一張部分簽約在前，即行推
          論證人甲○○應已收受款項。
    （六）被告於本院調查時自承稱僅有四信之戶頭，而經本院向嘉義市第四信用合
          作社調取丁○○之存提款明細，被告於八十九年六月一日並無提領任何金
          錢之紀錄，被告辯稱係以公司內現有之現金交付予證人甲○○，惟查被告
          於八十九年五月八日至五月三十一日曾多次以提款卡或親自領取現金，倘
          被告手邊即有六十七萬元，其焉有再行領取現金之必要，是被告辯解，顯
          與常情有違，自難採信。
    （七）綜上所述，被告所辯顯係卸責之詞，不足採信，本案事證明確，被告犯行
          堪以認定。
二、查證券交易法第一百七十五條原規定違反第十八條第一項之規定者，處二年以下
    有期徒刑、拘役或科或併科十五萬元以下罰金，嗣被告行為後，該法律業經總統
    於八十九年七月十九日明令公佈修正為第一百七十五條：違反第十八條第一項之
    規定者，處二年以下有期徒刑、拘役或科或併科新臺幣一百八十萬元以下罰金，
    比較新舊法結果，以舊法對被告有利，依刑法第二條第一項但書規定，應適用對
    被告有利之舊法，合先敘明。按所謂之證券業務，包括股票之承銷、自行買賣、
    行紀、居間；稱居間者，謂當事人約定，一方為他方報告定約之機會或為訂約之
    媒介他方給付報酬之契約，被告丁○○媒介甲○○等轉讓中華電信股票予戊○○
    、乙○○等人，並抽取傭金，係違反證券交易法第四十四條第一項之非證券商不
    得經營證券業務之規定；又被告違反證券交易法第四十四條第一項等各次行為所
    違反者，均係各基於一違規營業之犯意，故自八十九年一月至同年六月之各行為
    ，均各屬繼續犯之單純一罪性質。又被告係從事業務之人，侵占業務持有之物，
    係犯刑法第三百三十六條第二項之罪。公訴人認被告係犯刑法第三百三十五條之
    罪，容有未洽，起訴法條應予變更。爰審酌被告之品行、素行、犯罪之動機、目
    的、手段、犯罪所致生之損害非輕、事後因中華電信釋股價過高、至合約無法履
    約、被告並無退還傭金及犯罪坦承部分犯行，惟就侵占部分狡卸飾詞等態度及其
    他一切情狀，量處如主文所示之刑，並定應執行之刑，以資懲儆。
據上論斷，應依刑事訴訟法第二百九十九條第一項前段、第三百條，刑法第二條第一
項前段、但書、八十六年五月七日修正公布之證券交易法第四十四條第一項、第一百
七十五條，刑法第十一條前段、第三百三十六條第二項、第五十一條第五款，罰金罰
鍰提高標準條例第一條前段，判決主文。
本案經檢察官李文和到庭執行職務
中      華      民      國    九十一    年      十二     月      二     日
                                      臺灣嘉義地方法院刑事第三庭
                                          法  官   康  存  真
右正本證明與原本無異。
如不服本判決，應於判決送達後十日內，向本院提出上訴狀。
中      華      民      國    九十一    年      十二     月      二     日
                                          書記官   林  美  芳
